最高法院刑事判決　　　　　　九十六年度台上字第七六五九號
上　訴　人　台灣高等法院檢察署檢察官
被　　　告　甲○○
上列上訴人因被告違反毒品危害防制條例案件，不服台灣高等法
院中華民國九十六年六月一日第二審判決（九十六年度上訴字第
四五九號，起訴案號：台灣士林地方法院檢察署九十四年度偵續
字第一一一號），提起上訴，本院判決如下：
    主  文
原判決撤銷，發回台灣高等法院。
　　理  由
本件原判決以公訴意旨略以：被告甲○○明知愷他命（Ketamine
）為毒品危害防制條例第二條所規定之第三級毒品，不得販賣，
竟意圖營利，基於販賣愷他命之概括犯意，於民國九十三年五月
十四日凌晨一時許，在台北市○○區○○路二段北投捷運站附近
，向姓名年籍不詳綽號「小鬼」之男子以新台幣（下同）二千七
百元之代價，購入約二公克之愷他命粉末三罐，除其中一罐供己
施用外，旋於翌（十五）日凌晨一時許透過電話聯絡，在其台北
市北投區○○○路○段二十三號住處，以每罐一千元之價格，將
內含愷他命粉末二罐出售予姓名年籍不詳綽號「小賓」之人。嗣
因「小賓」再次表示欲購買愷他命粉末四、五罐，被告乃意圖營
利，再次於同年月十六日凌晨三時許，在台北市○○區○○路二
段北投捷運站附近，向「小鬼」以五千元之代價，購入總淨重三
點六一六一公克之愷他命粉末六罐，欲將其中四、五罐以每罐一
千元之價格出售予「小賓」。惟於九十三年五月十七日晚間六時
五分許，為警在前址住處搜索查獲，並扣得含愷他命粉末六罐（
驗前淨重三點六一六一公克）等情，惟經審理結果，認為不能證
明被告犯罪，因而撤銷第一審科刑判決，改判諭知被告無罪，固
非無見。
惟查被告之自白固不得作為有罪判決之唯一證據，仍應調查其他
必要之證據，以察其是否與事實相符，亦即須以補強證據證明其
確與事實相符。而所謂之補強證據，並非以證明犯罪構成要件之
全部事實為必要，倘其得以佐證自白之犯罪非屬虛構，能予保障
所自白事實之真實性，即已充分。又得據以佐證者，雖非直接可
以推斷該被告之實施犯罪，但以此項證據與被告之自白為綜合判
斷，若足以認定犯罪事實者，仍不得謂其非屬補強證據。原判決
理由五、雖以本件除被告之自白外，「並無其他必要之補強證據
，足資認定被告有販賣第三級毒品愷他命犯行」，而為被告無罪
之諭知。然販賣毒品罪之成立，不以販入之後復行賣出為構成要
件，只要有主觀營利意圖，並為客觀上販入或賣出毒品之行為，
有一於此，販賣之犯罪行為即為成立。原判決理由五、(3)已說明
被告「上開警詢自白之真實性及任意性應堪認定」，並採信被告
持有之毒品六罐為愷他命，如果無訛，是否已採信被告於警詢所
述「我購來準備轉售他人及自己施用」（九十三年度偵字第六三
八一號偵查卷第十一頁；第三八頁亦為相同之陳述）之自白，而
認定被告購入愷他命前已具有販賣之意圖？則被告持有愷他命之
事實何以均不得為其自白販賣愷他命予「小賓」及意圖販賣而販
入愷他命之補強證據？原判決未詳予敘明其理由，已嫌判決理由
不備。原判決將被告不利於己之自白與扣案愷他命分別觀察，就
二者間有無證據上之關連性？未詳予說明其理由，亦難謂與證據
法則無違。倘扣案之愷他命得為本案之補強證據，原判決遽謂
本件「並無其他必要之補強證據」，自有與卷內證據資料不符之
違法。上訴意旨指摘原判決不當，非無理由。應將原判決撤銷，
發回原審法院更為審判。
據上論結，應依刑事訴訟法第三百九十七條、第四百零一條，判
決如主文。
中　　華　　民　　國　九十六　年   十二   月  三十一  日
                      最高法院刑事第一庭
                          審判長法官  董　明　霈
                                法官  林　茂　雄
                                法官  張　祺　祥
                                法官  呂　永　福
                                法官  蕭　仰　歸
      本件正本證明與原本無異
                                      書  記  官
中　　華　　民　　國　九十七　年　　一　　月　　四　　日
                                                 H
